臺灣新竹地方法院民事判決　　　　　　　100年度訴字第206號
　　原　　　告　陳聖文
　　訴訟代理人　葉春生律師
　　被　　　告　張鴻喜
　　訴訟參加人　亞美產物保險股份有限公司
　　法定代理人　蔡漢凌
　　訴訟代理人　鍾興豪
上列當事人間損害賠償事件，本院於民國100 年11月16日辯論終
結，判決如下﹕
    主  文
原告之訴及假執行之聲請均駁回。
訴訟費用由原告負擔。
    事實及理由
壹、程序方面：
一、按訴狀送達後，原告不得將原訴變更或追加他訴，但擴張或
    減縮應受判決事項之聲明者，不在此限，民事訴訟法第255
    條第1 項第3 款定有明文。本件原告原起訴請求﹕(一)被告應
    給付新臺幣（下同）320 萬元及自本起訴狀繕本送達之翌日
    起迄清償之日止，按週年利率百分之5 計算之利息；(二)訴訟
    費用由被告負擔；(三)願供擔保，請准宣告假執行。」嗣於民
    國（下同）100 年4 月8 日具狀就上述聲明第一項變更為「
    被告應給付原告2,917,364 元及自本起訴狀繕本送達之翌日
    起迄清償之日止，按週年利率百分之5 計算之利息。」有起
    訴狀及民事準備書狀附卷可參，核原告所為係屬減縮應受判
    決事項之聲明，依前所述，原告所為訴之變更，應予准許，
    合先敘明。
二、復按就兩造之訴訟有法律上利害關係之第三人，為輔助一造
    起見，於該訴訟繫屬中，得為參加；又當事人對於第三人之
    參加，得聲請法院駁回。但對於參加未提出異議而已為言詞
    辯論者，不在此限，民事訴訟法第58條第1 項、第60條第1
    項定有明文。本件訴訟參加人亞美產物保險股份有限公司於
    本件訴訟繫屬中之100 年5 月13日具狀表示被告駕駛之H3-1
    163 號自小客車係向訴訟參加人投保第三人責任險，依保險
    條款第6 條第1 項第1 款，若被告敗訴，原告得依該條項在
    保險金額範圍內依其應得之比例，直接向訴訟參加人請求支
    付賠償金，故其為有利害關係之人而聲明參加訴訟等情，有
    民事參加訴訟聲請狀、汽車保險單、美亞產物汽車保險自用
    汽車保險單條款等件可佐，是亞美產物保險股份有限公司就
    本件訴訟在法律上有利害關係，且兩造就其參加訴訟並未異
    議而為本案言詞辯論（見本院100 年5 月16日言詞辯論筆錄
    ），揆諸前揭規定，其得參加本件訴訟。
貳﹕實體方面：
一、原告方面：
    (一)原告起訴主張﹕
      1.被告於97年11月23日下午，駕駛車牌號碼H3-1163 號自
        用小客車，沿新竹縣新埔鎮○○路由東往西方向行駛，
        行經新竹縣新埔鎮○○路152 號前，駕駛人本應注意車
        前狀況，並隨時採取必要之安全措施，竟疏未注意，跨
        越分向線，致與於對向車道由原告所駕駛車號728-CPW
        號重型機車發生擦撞，致原告人車倒地而受有左大腿、
        左膝及左小腿挫傷、併膝膕動脈斷裂及神經損傷、肌肉
        壞死，左側脛骨平台骨折併血管斷裂術後傷口感染及肌
        肉壞死之傷害，且左踝及5 腳趾功能均已喪失。原告因
        本件車禍而成為肢體障礙人。目前本案刑事部分已向法
        院聲請交付審判中。
      2.原告茲依民法第184 條第1 項、第193 條第1 項、第19
        5 條第1 項之規定請求被告賠償損害，項目及金額分敘
        如下﹕
        (1)醫療費用：原告因本件車禍受傷，先後陸續花費之醫
          療等費用如下﹕
          馬偕紀念醫院新竹分院計41,549元。
          財團法人長庚紀念醫院林口醫院計53,225元。
          陳吳坤骨科醫院計10,250元。
          新竹國泰綜合醫院計4,340元。
          以上各項合計為109,364元。
        (2)看護費用：原告於馬偕醫院新竹分院共住院22天（自
          97年11月23日至97年12月14日止）；又於長庚醫院計
          住院33天（自97年12月15日至98年1 月9 日；又自98
          年6 月9 日至98年6 月15日），以上住院合計55天。
          原告於上開住院期間，因肢體受傷嚴重，進行手術後
          需由家人看護照顧，從而亦受有相當看護費之損害。
          每日看護費用以2,000 元計算，為110,000 元【2,00
          0元×55天＝110,000元】。
        (3)工作收入喪失、減少之損害：原告於本件車禍發生前
          ，即自96年12月24日起任職於惠康百貨股份有限公司
          業務部，每月收入平均有20,000餘元，本件車禍於97
          年11月23日發生後原告即因受傷住院診療，從而該年
          實際僅工作至10月23日左右，工作收入受到影響。每
          月平均工資為22,000元。又原告因本件車禍受傷，前
          後請假約9 個月，此部份爰請求賠償198,000 元【22
          ,000元×9＝198,000元】。
        (4)非財產上之損害：原告因本件車禍致左大腿、左膝及
          左小腿挫傷、併膝膕動脈斷裂及神經損傷、肌肉壞死
          ，左側脛骨平台骨折併血管斷裂術後傷口感染及肌肉
          壞死之傷害，左踝及5 腳趾功能喪失，難以回復，身
          心至感痛苦，爰請求被告賠償非財產上損害250 萬元
          。
      3.綜上，爰提起本件訴訟，並聲明﹕(1)被告應給付2,917,
        364 元及自起訴狀繕本送達之翌日起迄清償之日止，按
        週年利率百分之5 計算之利息。(2)訴訟費用由被告負擔
        。(3)願供擔保，請宣告假執行。
    (二)對被告抗辯所為之陳述：
      本件車禍事故責任，雖經臺灣省竹苗區車輛行事事故鑑定
      委員會鑑定，認為原告「在劃有分向限制線之彎道駛入來
      車道」云云，惟此與事實不符，原告堅予否認之；況嗣後
      經臺灣省車輛行事事故覆議鑑定委員會再予鑑定，已改認
      「無法明確認定何車超越路中行車分向線行駛肇事」在案
      。又被告就本件事故之刑事責任雖經檢察官不起訴，惟不
      起訴處分書之論點並無確實證據。另聲請再議雖經駁回，
      然已向本院聲請交付審判。而拖地痕可能是機車被拖至路
      邊之痕跡，且與肇事責任無關。另就交通大學之鑑定結果
      ，依其理由似乎是以被告的車輛於事故發生之後並沒有移
      動過作為鑑定的基礎之一，惟事故現場在警方抵達之前已
      經移動過。且交通大學鑑定的另外一個理由是認為如果責
      任在被告，會造成原告極大的傷害，此部分為主觀性的判
      斷，並不是很客觀，且車禍發生一瞬間，分秒之差就有不
      同的結果，如何做為論斷理由。何況，原告在事故發生以
      後，機車車頭部分並沒有受到損害，機車損害部分是在機
      車左側方，如果認為是原告機車駛入來車道造成事故原因
      ，實在與事實有不符合之處。另中央分制線附近有細長之
      輪胎痕跡，研判極可能係機車所留等語，亦不是很確定的
      意見，只是可能，不能主觀上就認為是原告機車所留，是
      本件車禍肇事責任為被告。
二、被告方面﹕
    (一)緣被告於97年11月23日16時許，駕駛車號H3-1163 號自小
      客車於新竹縣新埔鎮○○路152 號前，遭原告跨越分向限
      制線碰撞，原告因而受傷，被告立即報警並協助救護原告
      。
    (二)原告主張其因本次車禍事故受有左大腿、左膝及左小腿挫
      傷、併膝膕動脈斷裂及神經損傷、肌肉壞死、左側脛骨平
      台骨折併血管斷裂、術後傷口感染及肌肉壞死之傷害，共
      計支出醫療費用50萬元、不能工作薪資損害20萬元，精神
      撫慰金250 萬元云云，被告認為原告上開請求實無理由，
      蓋：
      1.本件車禍事故發生，依臺灣省竹苗區車輛行車事故鑑定
        委員會98年07月13日竹苗鑑980329字第0985302011號函
        之鑑定意見，原告為肇事原因，被告並無肇事因素。另
        經臺灣新竹地方法院檢察署（下稱新竹地檢署）調查後
        亦認為被告無任何過失而為不起訴處分（99年度調偵字
        第84號）在案。原告聲請再議亦經駁回。
      2.中心線之細痕係機車煞車痕，且在被告行駛之車道內。
        事發後於警察到達現場前，救護車先到，傷患上車後，
        為免機車擋路，救護車駕駛將機車移至旁邊，當時原告
        的姐姐及其兩位家屬已在現場。本件係原告駛入來車道
        ，侵犯被告路權，原告在雙黃線超車看到被告之車即緊
        急煞車，地上留有煞車線，被告之車係左側方向燈與葉
        子板，與原告機車左側碰撞，故造成原告左腳踝傷害。
        碰撞之後，原告滑行到被告車輛之引擎蓋上，頭部撞到
        擋風玻璃，因被告煞車，原告才滑落地面，碰撞之後，
        原告之機車反彈回原告原來行駛的車道，且交通大學亦
        鑑定肇事責任為原告，故原告之請求乏其所據，被告不
        需負賠償之責。
      3.原告對於賠償金額請求未舉證證明，被告不認同，請求
        駁回。
      4.原告業已領取強制汽車責任保險金計471,245 元，依強
        制汽車責任保險法第32條規定，應扣除之。
    (三)總而言之，被告之主張實屬有據，原告起訴並無理由，爰
      聲明﹕請求駁回原告之訴；若受不利判決，願供擔保，請
      准免為假執行。
三、訴訟參加人之陳述﹕本件原告所述事實有疑義，容有待送請
    交通事故鑑定，以釐清真相之必要。又被告並不認同原告之
    請求，對刑事偵查之結果予以尊重。
四、原、被告不爭執事項：
    (一)被告97年11月23日16時許，駕駛車號H3-1163 號自小客車
      於新竹縣新埔鎮○○路152 號前，與騎乘車號728-CPW 號
      重型機車之原告發生碰撞，致原告受有左大腿、左膝及左
      小腿挫傷、併膝膕動脈斷裂及神經損傷、肌肉壞死、左側
      脛骨平台骨折併血管斷裂、術後傷口感染及肌肉壞死之傷
      害。
    (二)被告上開之行為，前經新竹地檢署檢察官以99年度調偵字
      第84號不起訴處分，原告聲請再議，經臺灣高等法院檢察
      署發回繼續偵查，並經新竹地檢署以99年度偵續字第96號
      不起訴處分在案。
    (三)原告已領取強制汽車責任保險金471,245元。
    (四)原告已領取勞保局核付職業傷害傷病給付103,251元。
五、原、被告爭點：
    (一)本件車禍之發生，被告是否有肇事因素？原告是否亦有肇
      事因素？兩造過失之比例為何？
    (二)原告得請求之賠償範圍為何？亦即(1)醫療費用109,364 元
      、(2)看護費用11萬元、(3)工作收入喪失198,000 元、(4)非
      財產上損害250 萬元，以上合計2,917,364 元，是否有理
      由？
六、得心證之理由﹕
    (一)按當事人主張有利於己之事實者，就其事實有舉證之責任
      ，民事訴訟法第277 條前段定有明文。次按因故意或過失
      ，不法侵害他人之權利者，負損害賠償責任，民法第184
      條第1 項前段亦有明文。又侵權行為所發生之損害賠償請
      求權，以有故意或過失不法侵害他人權利為其成立要件，
      若其行為並無故意或過失，即無賠償之可言，此有最高法
      院49年台上字第2323號、54年台上字第1523號判例可資參
      照。
    (二)本件原告主張被告在劃有分向限制線之路段駛入原告之車
      道致撞擊原告駕駛之重機車，造成原告身體受傷，為本件
      車禍發生之肇事原因乙節，為被告所否認，則依前所述，
      原告即應就本件車禍之發生，被告應負過失之責負舉證責
      任。經查﹕
      1.原告因本件車禍受傷對被告提出傷害告訴，業經新竹地
        檢署檢察官以被告就本件車禍之發生並無疏失而為不起
        訴處分（99年度調偵字第84號）。又原告聲請再議經發
        回續查後，新竹地檢署依被告所駕之車受損情形及兩造
        於車禍現場拍攝之照片暨訴外人戴國全、到場處理本件
        車禍之警員鄧建君之證述，認被告就本件事故之發生並
        無過失而以99年度偵續字第96號不起訴處分在案，嗣原
        告聲請再議，亦經臺灣高等法院檢察署以100 年度上聲
        議字第3855號處分書駁回再議等節，業經本院依職權調
        閱前述偵查卷全卷，核閱屬實，復有前述不起訴處分書
        、處分書附卷可參。
      2.原告雖以臺灣省行車事故鑑定委員會鑑定意見業經臺灣
        省車輛行車事故覆議鑑定委員會排除，並表示無法確認
        何車超越路中央行車分向線云云，惟查本院依原告聲請
        送交通大學鑑定本件事故肇事責任，其鑑定意見認原告
        駕駛重型機車在劃有分限制線路段駛入來車道，為肇事
        原因，被告駕駛自小客車，措手不及，無肇事因素，有
        交通大學100 年10月24日交大管運字第1001009938號函
        所附行車事故鑑定意見書（下稱交大鑑定意見）足憑，
        與臺灣省行車事故鑑定委員會鑑定之結果相同。原告雖
        稱交大鑑定意見係以本件事故發生後現場並無移動作為
        鑑定基礎，惟查肇事後車輛若已移動，依移動後車輛停
        放之位置，實難為正確之判斷，是自應依各種跡證判斷
        肇事後、移動前，各肇事車輛之原停放位置，以為肇事
        責任認定之依憑。依警方製作之交通事故現場圖，其上
        明顯標示原告之機車於警方到達現場時已移動。而依兩
        造於本院100 年7 月6 日言詞辯論期日所提事故發生後
        之現場照片，可看出並無警方人員在場，僅有救護人員
        ，顯見係於警察到場前所拍攝。再依訴外人戴國全於檢
        察官偵查時證稱「我從雜貨店買完東西出來之後看到的
        情形跟進去時看的是不一樣，現場有被移動，我本來看
        到機車是在雙黃線那裡（即警攝編號1 相片打圈處），
        人也是躺在打圈處附近，也就是編號11相片的地方，後
        來我再看，機車位置就被移到如同警攝編號1 相片的位
        置」、「（問﹕張鴻喜汽車的位置如何？）就如同警攝
        相片編號1 所示，我進出雜貨店，汽車的位置都一樣」
        （見新竹地檢署99年度偵續字第96號卷第22、23頁），
        是被告之車輛於本件事故發生後停放之位置至警察到現
        場時均無變動，而原告所騎乘之機車於事發生後未移動
        前之位置即應如兩造於100 年7 月6 日所提照片所示，
        即接近雙黃線處，則交大鑑定意見認定肇事後原告機車
        原停放之位置如被告於100 年7 月6 日所提照片所示，
        並據以為鑑定之依據，即難認有何不當之處。原告另以
        交大鑑定意見認責任若在被告，會造成原告極大傷害，
        屬主觀判斷云云，然觀其內容（即鑑定意見書第四），
        係以物理定律即「機車與其他車輛觸擊會因反作用力而
        往外彈離，即遠離兩車觸擊地點；且若干距離後，機車
        才失控倒地，有可能在地面留下刮地痕跡，並以本身原
        運動方向加上推撞阻力之合成為其軌跡」為其論基，並
        依照機車與騎士即原告最終倒地位置與小客車停止位置
        加以分析，認若如原告所述，係被告逾越分向限制線撞
        擊機車，推斷撞擊點應在現場救護車之後，且推撞距離
        會應會對機車及騎士造成極大傷害，且機車以東之東向
        車道會留下滑行痕跡，然肇事後，兩車停放位置、現場
        所留痕跡，與原告所述之情不符，是交大鑑定意見乃基
        於理論與現場客觀跡證而為判斷，並非主觀之論述，原
        告此部分主張，容有誤會。至原告主張事故發生後，機
        車車頭部分並無受損，若係原告侵入來車道，車損應非
        如此乙節，查原告於警訊時自承第一次撞擊之部位在機
        車左側車身（見新竹地檢署98年度偵字第7050號卷第11
        頁，即新埔分局寶石派出所98年3 月10日調查筆錄），
        故機車車頭是否受損，不足為被告侵入來車道之證明。
        從而，交大鑑定意見並非無據而非不得採為有利被告之
        證明。
    (三)綜上，尚無證據足認被告就本件車禍之發生有何疏失，則
      在原告未能舉證證明被告有過失之情形下，依前揭說明，
      即難令其負有侵權行為損害賠償之責，從而，原告依侵權
      行為之法律關係，請求被告賠償醫療費用、看護費用、工
      作收入損失及非財產上損害，合計2,917,364 元及自起訴
      狀繕本送達之翌日起至清償日止，按年息百分之5 計算之
      利息，即無所據，應予駁回。其假執行之聲請，亦失所附
      麗，應併予駁回。
、本件事證已臻明確，原、被告及訴訟參加人其餘主張及陳述
    ，經審酌與判決結果尚不生影響，均不另論述，併予敘明。
肆、據上論結，本件原告之訴為無理由，依民事訴訟法第78條，
    判決如主文。
中    華    民    國  100     年    11    月    30    日
                  民事第二庭    法  官  盧玉潤
以上正本係照原本作成。
如對本判決上訴，須於判決送達後20日內向本院提出上訴狀。
                                書記官  謝國聖
中    華    民    國  100     年    11    月    30    日